最高法院刑事判決                              八十八年度台上字第一一四六號
    上  訴  人  甲○○
右上訴人因殺人案件，不服台灣高等法院台中分院中華民國八十七年十二月十六日第
二審更審判決（八十七年度上更(一)字第一二○號，起訴案號：台灣台中地方法院檢察
署八十四年度偵字第一六一六三號），提起上訴，本院判決如左：
    主  文
上訴駁回。
    理  由
按刑事訴訟法第三百七十七條規定：上訴於第三審法院，非以判決違背法令為理由，
不得為之。是提起第三審上訴，應以原判決違背法令為理由，係屬法定要件。且必須
依據卷內資料為具體之指摘，並足據以辨認原判決已具備違背法令之形式，始屬相當
。本件原判決依憑被害人莊新長係被槍殺，子彈貫穿頸椎，外傷性休克死亡，經台灣
台中地方法院檢察署檢察官相驗解剖屬實，有相驗屍體證明書、驗斷書可稽，又在現
場查獲彈殼、彈頭各一顆，嗣經證人洪忠慶帶同警方至上訴人甲○○住處起獲九○手
槍一枝、子彈四發，經送內政部警政署刑事警察局鑑驗結果，於現場發現之彈頭、彈
殼係自事後查獲之九○手槍擊發，此有台中縣警察局豐原分局刑事案件報告書、內政
部警政署刑事警察局鑑驗通知書各一紙及洪忠慶之警局筆錄、起槍現場相片二幀、扣
案九○手槍一枝、子彈四發（二發用於試射），及案發現場扣得發射後之彈殼、彈頭
各一顆足資憑證。再由上揭驗斷書可知被害人前額有Ｔ形挫裂傷，後頸部槍彈入口週
圍呈黑色，另右手背皮下瘀血、左額及左顴部擦傷。證人陳淑芬於警局及檢察官偵查
中一再證稱上訴人於電話中提及「……我（即上訴人）不能容忍我大哥（即正嘉）被
人侮辱，我已經將莊新長做掉……」「……已把莊新長做掉了……不允許別人說……
大哥『正嘉』的壞話，所以把莊新長做掉了……」，證人洪忠慶轉述陳淑芬述上訴
人於電話中之談話，亦係同樣內容。上訴人坦承與被害人離開張麗芬住處後一同至該
住處地下室談話。且至莊新長死亡前，僅其等二人在場，雖莊新長已死亡，但由事後
客觀之現場狀況、被害人身上之傷痕、起獲之手槍子彈，及上訴人事後與他人聯絡
述案發當時之狀況等間接證據綜合判斷，認定上訴人有如原判決事實欄所載搶奪、無
故持有槍彈、殺人犯行，因而撤銷第一審不當之判決，仍從一重論上訴人殺人罪，處
有期徒刑十四年，已於理由內詳細述所憑之證據及認定之理由，並說明上訴人所辯
在與被害人扭打之際不知被害人所持槍枝為何走火，伊係正當防衛，並無殺人犯意云
云，不足採信。已依據卷內資料詳予指駁與說明。從形式上觀察，原判決並無違背法
令情形存在。經查證據之取捨及犯罪事實之認定，乃事實審法院之職權，且法院憑以
認定犯罪事實之證據，並不以直接證據為限，即綜合各種間接證據，本於推理作用，
為其認定犯罪事實之基礎，如不違背經驗法則與論理法則，即不得指為違法，而據為
上訴第三審之理由。原判決綜合各種間接證據，認定上訴人有殺人等犯行，並不違背
經驗法則與論理法則。上訴意旨就原審根據證據所為論斷，究竟違背如何之證據法則
，並未依據卷內訴訟資料為具體之指摘，徒憑己見，就原判決已說明之事項或屬原審
採證認事職權之適法行使，任意指摘為違法，且仍為單純事實之爭執，難謂為適法之
第三審上訴理由。再按刑事訴訟法第三百七十九條第十款所稱應調查之證據，係指與
待證事實有重要關係，在客觀上認為應行調查者而言。查上訴人聲請調查呼叫器之聲
請人及通話紀錄，聲請傳訊證人張麗芬等人及鑑定上揭Ｔ字形傷是否為手槍所傷﹖原
審以上訴人犯罪事證已明確，認無庸再為無益之調查，業於判決理由述甚詳。上訴
意旨專憑個人己見，指摘原審有調查未盡之違法云云，殊非第三審上訴之適法理由。
又原審已就上訴人殺人之動機，於判決理由詳為說明，上訴意旨猶執此指摘原判決理
由不備，並非依卷內資料執為指摘之合法上訴理由。其他上訴意旨置原判決已明白論
斷之事項於不顧，泛詞指摘原判決理由矛盾、不適用法則、不載理由，核與前揭得為
第三審上訴理由之法定要件不相適合。再扣案之九○手槍子彈經鑑定結果係制式，有
殺傷力，即可供軍用。雖原判決漏未記載認定可供軍用之理由，又將被害人於案發當
日即被發現，誤載為第二日，及將上訴人案發後藏槍地點台中縣潭子鄉○○路○段七
十巷十七弄九－一號三樓誤載為同巷九－一號二樓，惟均於判決無影響，自不得據為
第三審上訴之適法理由。綜上所述，其上訴違背法律上之程式，應予駁回。
據上論結，應依刑事訴訟法第三百九十五條前段，判決如主文。
中      華      民      國    八十八    年      三      月     十一     日
                              最高法院刑事第四庭
                                  審判長法官  陳  錫  奎
                                        法官  洪  清  江
                                        法官  吳  昆  仁
                                        法官  李  伯  道
                                        法官  高  金  枝
      右正本證明與原本無異
                                              書  記  官
中      華      民      國    八十八    年      三      月     十七     日
